【裁判字號】    98,交聲,3761
【裁判日期】    980930
【裁判案由】    違反道路交通管理處罰條例聲明異議
【裁判全文】
臺灣臺北地方法院交通事件裁定        98年度交聲字第3761號
原處分機關  臺北市交通事件裁決所
異  議  人
即受處分人  甲○○
上列異議人即受處分人因違反道路交通管理處罰條例案件，對於
臺北市交通事件裁決所於民國98年9月9日所為處分（原處分案號
：北市裁罰字第裁22-A00000000號）不服而聲明異議，本院裁定
如下：
    主  文
異議駁回。
    理  由
一、聲明異議意旨略以：異議人即受處分人甲○○於民國98年6
    月21日17時15分許，駕駛車牌號碼DG─2536號自用一般小客
    車一部，沿台北市○○路由東往西直行，途經上開辛亥路與
    復興南路口時，因上開辛亥路路口號誌燈已經轉為紅燈而直
    行闖過，旋即遭路邊攝相機拍照闖紅燈違規，逕行違規拍照
    告發，惟上開時地之路口號誌燈已故障，因無燈光號誌指示
    ，致受處分人逕行穿越該交岔路口，仍不知闖紅燈違規照相
    依然正常運作；再者，受處分人於98年6 月21日闖紅燈違規
    照相，詎該闖紅燈違規舉發紅單遲至98年8 月20日始收到，
    因而造成受處分人較難以舉證，而不服本件原處分，爰依法
    聲明異議云云。
二、按汽車駕駛人，行經有燈光號誌管制之交岔路口闖紅燈者，
    處新臺幣（下同）1,800 元以上5,400 元以下罰鍰，並應予
    以記違規點數3點，道路交通管理處罰條例第53條第1項、第
    63條第1項第3款定有明文。末按車輛面對圓形紅燈表示禁止
    通行，不得超越停止線或進入路口，道路交通標誌標線號誌
    設置規則第206條第1項第5 款定有明文。又按設於有號誌之
    交岔路口、白色、寬30至40公分、依遵行方向之路面寬度劃
    設之白色橫向標線，為停止線，用以指示行駛車輛停止之界
    限，車輛停止時，其前懸部分不得伸越該線；車輛面對圓形
    紅燈表示禁止通行，不得超越停止線或進入路口，道路交通
    標誌標線號誌設置規則第170條第1項、第206條第5款第1 目
    亦規定甚明。又汽車駕駛人行駛車輛於遇紅燈時超越停止線
    ，實已進入交岔路口或佔用行人穿越道線，易造成交岔路口
    車輛、行人行進之遲滯或危險，況有燈光號誌管制之交岔路
    口，於紅燈亮起時，行駛車輛本應遵照標誌、標線（包含停
    止線）、號誌之指示停車，若於紅燈時車輛猶超越停止線繼
    續向前行駛，既未遵守禁制標線之指示，超越應停止之界限
    ，自仍屬闖紅燈之行為，殊不因有無完成闖越交岔路口之動
    作而有歧異，此由道路交通標誌標線號誌設置規則第170 條
    第3 項另規定「本標線之前得加繪黃色『越線受罰』標誌」
    等情，更堪認定。從而，汽車駕駛人於交岔路口之燈號顯示
    為綠燈時跨越停止線，固非法律所欲處罰之行為，惟其於綠
    燈時跨越停止線後，當燈號轉變為紅燈時，即應遵守燈號於
    原處停等，不得再行往前行駛，如汽車駕駛人於燈號轉變為
    紅燈後，卻仍繼續往前行駛、未於原處停等，以致車身完全
    超越停止線，其所為自仍構成行經有燈光號誌管制之交岔路
    口闖紅燈之違規行為。再按，行至有號誌之交岔路口，遇有
    前行或轉彎之車道擁擠時，應在路口停止線前暫停，遇有前
    行或轉彎之車道壅塞時，應在路口停止線前暫停，不得逕行
    駛入交岔路口內，致號誌轉換後，仍未能通過妨礙其他車輛
    通行，為道路交通規則第102條第1項13款之規定。另依道路
    交通管理處罰條例第7條之1規定，對於違反本條例之行為者
    ，民眾得敘明違規事實或檢具違規證據資料，向公路主管或
    警察機關檢舉，經查證屬實者，應即舉發，合先敘明。
三、經查，受處分人於上揭時地駕駛車牌號碼DG─2536號自用一
    般小客車一部，沿台北市○○路由東往西直行，途經上開辛
    亥路與復興南路口時，因上開辛亥路路口號誌燈已經轉為紅
    燈而直行闖過，旋即遭路邊攝相機拍照闖紅燈違規，逕行違
    規拍照舉發之事實，業經受處分人於98年9月8日聲明異議狀
    所示綦詳，核與臺北市政府警察局大安分局98年9 月18日函
    之說明欄二所示：「本案係依據採證照片逕行舉發，DG─25
    36號車於紅燈亮起2.3秒後壓過路口感應線圈，且於3.8秒後
    以時速37公里往前行駛，... 」等語情節大致相符，並有舉
    發違反道路交通管理事件通知單、臺北市交通事件裁決所之
    裁決書、送達證書、聲明異議狀、闖紅燈違規照片、臺北市
    政府警察局大安分局98年9 月18日函等在卷可稽（見本院卷
    第3 至11頁）。是受處分人有闖紅燈違規駕駛之事實，應堪
    認定。
四、又查，受處分人駕車行經上開有燈光號誌管制之交岔路口之
    遇紅燈亮起，才超越停止線（駛壓感應線圈）被拍攝第1 張
    違規照片，係於98年6月21日17時15分，駕車於紅燈亮起2.3
    秒後壓過路口感應線圈，未煞停並繼續行駛前進，始有同日
    17時15分第2張違規照片，駕車於紅燈亮起3.8秒後以時速37
    公里繼續往前行駛之情節甚明，並有闖紅燈違規照片2 張在
    卷可徵（見本院卷第8 頁）。是受處分人駕駛該車很明顯已
    經超過停止線，該闖紅燈違規照片2 張是連續拍，上面燈號
    顯示紅燈，且受處分人駕車已經超過停止線，並駛入路口中
    央範圍，係被自動照相照的，因感應線圈，輪胎壓過去，超
    過了紅燈時，自動照相機才會拍照，職是，受處分人駕車行
    經上開有燈光號誌管制之交岔路口之遇紅燈亮起，才超越停
    止線（駛壓感應線圈）始被拍攝第1 張照片，應堪認定。因
    此，異議人所辯與事證不符，殊無可信。
五、復按，依道路交通管理處罰條例科處行政罰事件，依據公法
    爭議之舉證責任分配法則，固應先由行政機關就其業已履踐
    相關正當法程序，以及人民應受處罰之客觀違反法令行為，
    負證明之責，受處罰人就行政機關已為相當證明之前事項，
    若主張欠缺主觀歸責條件或為其他抗辯，亦須就其所辯提出
    反證。惟行政機關對於前開應為舉證事項，非不得以執行查
    察取締勤務人員，依據調查人證之程序，使就親歷事實提供
    不可替代之證明方法，尤於當場舉發交通違規事件，鑑於交
    通違規事實往往驟然而現、稍縱即逝，若硬性要求舉發員警
    不分違規情節，一律必須預留證據，俾便事後提出供法院審
    酌，除有現實技術可行性之困難外，勢將大幅提高交通管理
    之行政成本，並嚴重削弱道路交通管理之行政效能，此絕非
    立法者制定道路交通管理法規之本意。末按交通警員製單舉
    發違反道路交通管理處罰條例所列之違規事實，本質上為行
    政處分，係公務員基於職務上之權力，依法就特定之具體事
    件所為之具公法上效果之單方面行政行為，基於公務員為公
    法上行為具有公信力之原則，本院依卷存資料內，亦查無任
    何足資證明警員有捏造事實、違法取締之情事，從而，執勤
    警員本其維護交通秩序、安全職責所為之舉發，自應受到合
    法、正確之推定。是受處分人上述所辯與事實不符，殊難遽
    採。
六、綜上，受處分人確有上揭違規事實，已堪認定，是受處分人
    前開所辯與事證不符，均係卸責之詞，要無足採，本件違規
    事證明確，受處分人之違規事實堪予認定；從而，原處分機
    關依道路交通管理處罰條例第53條第1項、第63條第1項第3
    款及違反道路交通管理事件統一裁罰基準表規定，裁處受處
    分人罰鍰新臺幣2千7百元，並記違規點數3 點，核無違誤，
    受處分人即異議人之異議為無理由，爰予駁回。
據上論斷，應依道路交通案件處理辦法第19條，裁定如主文。
中    華    民    國    98    年  9    月     30      日
                  交通法庭    法  官  施添寶
以上正本證明與原本無異。
如不服本裁定應於送達後5日內，向本院提出抗告書狀。
                              書記官  陳弘文
中    華    民    國    98    年  9    月     30      日


司法院資訊處製作；財團法人民間司法改革基金會備份。
